【裁判字號】    98,易緝,84
【裁判日期】    981001
【裁判案由】    詐欺
【裁判全文】
臺灣士林地方法院刑事判決        98年度易緝字第84、85號
公  訴  人  臺灣士林地方法院檢察署檢察官
被      告  廖景元
            乙○○
上列被告因詐欺案件，經檢察官提起公訴（85年度偵續字第96號）
，本院判決如下：
    主  文
本件免訴。
    理  由
一、公訴意旨略以：被告廖景元為祥展工程有限公司（以下稱祥
    展公司）之負責人，被告乙○○任會計。明知祥展公司因週
    轉不靈而欠缺清償能力，竟與其父廖溪彰（另案審理）共同
    意圖為自己不法之所有概括犯意，自民國（下同）84年6 、
    7 月起，連續以祥展公司、乙○○及向不知情之趙晴華、李
    冠慧（另為不起訴處分）借得之支票，委由廖溪彰出面，利
    用甲○○年老不識字，知識、經驗不足之機會，佯稱廖景元
    經營之祥展公司，承包2 、3 個大型工程，已陸續完工，須
    先支付工資及材料費，因工程款需至8 、9 月間才能收到，
    請求先予週轉等語，並持指名受款人為祥展公司之客票，偽
    稱係客戶簽發之工程款，藉以取信甲○○，使甲○○因此陷
    於錯誤，陸續貸與新台幣（下同）725 萬元。未料，甲○○
    屆期提示支票均未獲兌付，經向趙晴華、李冠慧查證，始知
    廖溪彰所稱工程款之支票，竟係其借得之支票，迭經催討，
    均避不見面，甲○○方知受騙。因認被告廖景元、乙○○均
    涉犯刑法第339 條第1 項之詐欺取財罪。
二、按案件時效已完成者，應諭知免訴之判決，並得不經言詞辯
    論為之，刑事訴訟法第302 條第2 款、第307 條分別定有明
    文。又被告廖景元、乙○○行為後，刑法於94年1 月7 日修
    正通過，於同年2 月2 日公布，並於95年7 月1 日施行。依
    修正後刑法第2 條第1 項規定：行為後法律有變更者，適用
    行為時之法律。但行為後之法律有利於行為人者，適用最有
    利於行為人之法律。而本件被告等行為時刑法第80條追訴權
    之時效期間規定為：「追訴權，因左列期間內不行使而消滅
    ：一、死刑、無期徒刑或10年以上有期徒刑者，20年。二、
    3 年以上10年未滿有期徒刑者，10年。三、1 年以上3 年未
    滿有期徒刑者，5 年。四、1 年未滿有期徒刑者，3 年。五
    、拘役或罰金者，1 年。前項期間自犯罪成立之日起算。但
    犯罪行為月有連續或繼續之狀態者，自行為終了之日起算，
    」，修正後之刑法第80條則規定為：「追訴權，因下列期間
    內未起訴而消滅：一、犯最重本刑為死刑、無期徒刑或10年
    以上有期徒刑之罪者，30年。二、犯最重本刑為3 年以上10
    年未滿有期徒刑之罪者，20年。三、犯最重本刑為1 年以上
    3 年未滿有期徒刑之罪者，10年。四、犯最重本刑為1 年未
    滿有期徒刑、拘役或罰金之罪者，5 年。前項期間自犯罪成
    立之日起算。但犯罪行為有繼續之狀態者，自行為終了之日
    起算。」。公訴意旨認本件被告廖景元、乙○○均涉犯刑法
    第339 條第1 項之詐欺取財罪，該罪之法定刑為「5 年以下
    有期徒刑」，是依被告行為時之舊法，追訴時效期間為10年
    ，新法之追訴時效期間則為20年，比較新、舊法結果，被告
    行為時之舊法對其較為有利，揆諸前開修正後之刑法第2 條
    第1 項前段之規定，本件應適用被告行為時之舊法。則關於
    追訴權時效之停止進行，及其期間、計算，並一體適用修正
    前刑法第83條之規定，合先敘明。
三、查本案被告廖景元、乙○○被訴於84年6 、7 月間起利用甲
    ○○年老不識字，知識經驗不足，佯以經營之祥展公司所承
    包之工程陸續完工，至同年8 、9 月即可收款，暫需借款週
    轉，向甲○○詐欺725 萬元，均涉犯刑法第339 條第1 項之
    詐欺取財罪，該罪之法定最高本刑為5 年以下有期徒刑，依
    修正前刑法第80條第1 項第2 款之規定，其追訴權時效期間
    為10年。又按追訴權時效期間，自犯罪成立之日起算，但犯
    罪行為有連續或繼續之狀態者，自行為終了之日起算，有最
    高法院94年度台上字第7415號判決可參。本案行為終了係於
    84年9 月25日，經檢察官於84年11月9 日開始偵查，於86年
    1 月15日提起公訴，於86年3 月17 日繫屬本院，嗣因被告2
    人逃匿，經本院於86年5 月10日發布通緝，致審判程序不能
    開始，有本院刑事卷宗、偵查卷宗及通緝書等資料在卷可稽
    。又依司法院大法官第138 號解釋及最高法院82年第10次刑
    事庭會議決議，自本件開始偵查日起至通緝之前1 日止，追
    訴權既無不行使之情形，自不生時效進行之問題，扣除此項
    期間，並依修正前刑法第83條第3 項之規定，扣除其因通緝
    致時效停止進行之期間2 年6 月後，本案所犯詐欺取財罪之
    追訴權時效業於97年8 月25日完成，揆諸前揭說明，爰不經
    言詞辯論，逕為諭知免訴之判決。
據上論斷，應依刑事訴訟法第302 條第2 款、第307 條，判決如
主文。
中    華    民    國    98    年    10    月    1     日
                  刑事第六庭審判長法  官  杜惠錦
                                  法  官  陳美彤
                                  法  官  黃欣怡
以上正本證明與原本無異。
如不服本判決應於收受判決後10日內向本院提出上訴書狀，並應
應敘述具體理由。其未敘述上訴理由者，應於上訴期間屆滿後20
日內向本院補提理由書(均須按他造當事人之人數附繕本)「切勿
逕送上級法院」。
                                  書記官  蘇彥宇
中    華    民    國    98    年    10    月    1     日


司法院資訊處製作；財團法人民間司法改革基金會備份。
